臺灣高等法院臺中分院民事裁定
111年度再字第21號
再審  原告  李玉鵬  
            李玉崑  
            李玉龍  
            李意蓮  
            李玉珍  
            李玉珠  
再審  被告  國防部軍備局

法定代理人  吳慶昌  
上列當事人間請求拆屋還地等事件，再審原告對於中華民國110
年4月7日本院108年度重上字第132號第二審確定判決，提起再審
之訴，本院裁定如下：
    主  文
再審之訴駁回。
再審訴訟費用由再審原告負擔。
    理  由
一、按再審之訴，應於三十日之不變期間內提起。前項期間，自
    判決確定時起算，判決於送達前確定者，自送達時起算；其
    再審之理由發生或知悉在後者，均自知悉時起算。但自判決
    確定後已逾五年者，不得提起，民事訴訟法第500條第1項、
    第2項分別定有明文。又再審之訴，應以訴狀表明再審理由
    及關於再審理由並遵守不變期間之證據，同法第501條第1項
    第4 款亦有明定。提起再審之訴，主張其再審之理由知悉在
    判決確定後而應自知悉時起算其不變期間者，應就其主張之
    事實負舉證責任，並於書狀表明遵守不變期間之證據，其未
    表明者，審判長無庸命其補正，即得以其訴為不合法，逕以
    裁定駁回之（最高法院111年度台抗字第580號裁定意旨參照
    ）。再當事人以有同法第496條第1項第1款適用法規顯有錯
    誤之情形提起再審之訴，應認此項理由於裁判送達時當事人
    即可知悉。至於當事人本人對於法規之瞭解程度如何，當不
    能影響同法第500條第1項、第2項關於30日不變期間之起算
    。故計算是否逾30日之不變期間，應自裁判確定時起算，無
    同法第500條第2項但書再審理由知悉在後之適用，（最高法
    院70年度台再字第212號、71年台再字第210號、108年度台
    簡抗字第121號裁定意旨參照）。　　　　　
二、經查，再審原告前對本院108年度重上字第132號判決（下稱
    原確定判決）提起第三審上訴，經最高法院於110年9月1日
    以110年度台上字第2560號裁定駁回上訴確定，再審原告於1
    10年9月16日收受前開裁定正本，有送達證書可稽，則其於
    是日已知悉原確定判決確定，乃再審原告於111年10月3日具
    狀（見本院卷第3頁收狀章日期）對原確定判決以有民事訴
    訟法第496條第1項第1款、第13款規定之再審事由而提起本
    件再審之訴，就主張民事訴訟法第496條第1項第1款再審事
    由部分，於原確定判決送達時即可知悉，則其至111年10月3
    日始提起再審之訴，顯已逾30日之法定不變期間；就主張民
    事訴訟法第496條第1項第13款再審事由部分，再審原告並未
    表明其再審事由發生或知悉在後，及於知悉後30日內起訴之
    證據。是揆諸首開說明，再審原告就原確定判決提起本件再
    審之訴，自不合法，應予駁回。　
三、據上論結，本件再審之訴為不合法，爰裁定如主文。　　　
中　　華　　民　　國　　111 　年　　11　　月　　1 　　日
　　　　　　　民事第五庭　　審判長法　官　黃綵君
　　　　　　　　　　　　　　　　　法　官　李慧瑜
　　　　　　　　　　　　　　　　　法　官　吳崇道
正本係照原本作成。
如不服本裁定應於裁定送達後10日內向本院提出抗告理由狀（須
按他造人數附具繕本），並繳納抗告裁判費新臺幣1,000元。因
疫情而遲誤不變期間，得向法院聲請回復原狀。
　　　　　　　　　　　　　　　　　書記官　洪郁淇
中　　華　　民　　國　　111 　年　　11　　月　　1 　　日